臺灣高等法院刑事判決　　　　　　　 100年度交上易字第67號
上　訴　人
即　被　告　陳大彬
上列上訴人因過失傷害案件，不服臺灣板橋地方法院99年度交易
字第820號，中華民國99年12月9日第一審判決（起訴案號：臺灣
板橋地方法院檢察署99年度偵字第24831 號），提起上訴，本院
判決如下：
    主  文
上訴駁回。
    理  由
一、按不服地方法院之第一審判決而上訴者，應向管轄第二審之
    高等法院為之；其上訴書狀應敘述具體理由；第二審法院認
    為上訴書狀未敘述理由或上訴有第362 條前段情形，應以判
    決駁回之，刑事訴訟法第361條第1、2項、第367條前段明文
    規定。又所謂具體理由，必係依據卷內既有訴訟資料或提出
    新事證，指摘或表明第一審判決有何採證認事、用法或量刑
    等足以影響判決本旨之不當或違法，而構成應予撤銷之具體
    事由，始克當之（例如：依憑證據法則具體指出所採證據何
    以不具證據能力，或依憑卷證資料，明確指出所為證據證明
    力之判斷如何違背經驗、論理法則）；倘僅泛言原判決認定
    事實錯誤、違背法令、量刑失之過重或輕縱，而未依上揭意
    旨指出具體事由，或形式上雖已指出具體事由，然該事由縱
    使屬實，亦不足以認為原判決有何不當或違法者（例如：對
    不具有調查必要性之證據，法院未依聲請調查亦未說明理由
    ，或援用證據不當，但除去該證據仍應為同一事實之認定）
    ，皆難謂係具體理由，俾與第二審上訴制度旨在請求第二審
    法院撤銷、變更第一審不當或違法之判決，以實現個案救濟
    之立法目的相契合，並節制濫行上訴（最高法院97年度台上
    字第892 號、97年度台上字第1402號、97年度台上字第5960
    號等判決意旨參照）。
二、原判決依憑卷內相關證據資料，以被告陳大彬於民國99年6
    月8日17時20分許，駕駛車號QQO-342號普通重型機車，沿臺
    北縣（改制為新北市，以下同）樹林市○○街36巷支線道往
    光武街幹線道方向行駛，行經臺北縣樹林市○○街36巷與光
    武街之無號誌交岔路口時，本應注意汽車（包括機車）行駛
    至無號誌之交岔路口，支線道車應暫停讓幹線道車優先通行
    、轉彎車應讓直行車先行，且汽車行駛時，駕駛人應注意車
    前狀況，並隨時採取必要之安全措施，而當時天候晴、日間
    自然光線、視距良好、柏油路面乾燥無缺陷及障礙物，並無
    不能注意之情事，詎被告竟疏未注意其左前方幹線道直行車
    輛之動態，即貿然從支線道駛出，擬於通過該交岔路口後左
    轉沿光武街幹線道繼續行駛，適曾美菱駕駛車號TL5-033 號
    輕型機車，沿臺北縣樹林市○○街幹線道直行駛至，閃避不
    及，其輕型機車之右側車身遭被告所駕駛上開機車之前車頭
    撞擊，因而人車倒地，致受有左肩肩鎖關節脫位第四度開放
    式及肩啄突韌帶轉移等傷害之事實，認被告所為係犯刑法第
    284條第1項前段之過失傷害罪，復以被告肇事後，留在現場
    等候警員到場處理，嗣於有偵查犯罪權限之機關人員知悉其
    犯罪前，當場向到場處理之警員承認其為肇事人，嗣並接受
    裁判，合於自首要件，依刑法第62條前段規定減輕其刑。並
    審酌被告前無犯罪科刑紀錄素行尚佳，兼衡其就本案之過失
    程度、告訴人所受傷勢情形，暨被告雖於犯後坦承犯罪，惟
    未與告訴人達成和解等一切情狀，量處被告有期徒刑3 月，
    如易科罰金以新臺幣1,000元折算1日。
三、被告不服原判決，以「判決內容與事實尚有不符之處，請重
    新調查。刑罰有過重之疑」為由，提起上訴。惟原判決依據
    被告於原審審理時供承犯罪事實之自白，及告訴人曾美菱警
    詢、偵訊及原審審理時之指訴，道路交通事故現場圖、道路
    交通事故調查報告表(一)、(二)各1 份、現場及車損照片23幀、
    路口監視器錄影翻拍照片4幀、元復醫院診斷證明書2份等證
    據資料認定前開犯罪事實，並詳述「一…依上開路口監視器
    錄影翻拍照片所示，告訴人當時駕駛機車係在幹線道尾隨另
    一輛機車之後方直行，於該輛前方機車甫通過路口之際，被
    告駕駛機車突然從告訴人右方之支線道駛出，進入路口範圍
    ，告訴人閃避不及，其機車之右側車身遭被告機車之前車頭
    撞擊，因而往左側人車倒地。再參佐被告於本院（按：指原
    審，以下同）審理時所供：我有注意到第一輛車子，讓該輛
    車子過了之後，我準備左轉，先往右邊看，當我要左轉時，
    我聽到告訴人叫一聲……我看到第一輛車子之後，我的機車
    就前進一點，等該輛機車過去，我認為該輛機車後面沒有車
    子，我也沒有看到後面有車子，就開始轉頭看右邊，因為我
    打算左轉等語（見本院卷第18頁反面、第19頁反面），顯見
    被告當時疏未注意其左前方幹線道直行車輛之動態，誤判幹
    線道當時僅有一輛機車正在行駛，於該機車甫通過路口之際
    ，即貿然從支線道駛出進入路口，且轉頭觀察其右前方之狀
    況，根本沒有察覺告訴人機車正擬直行通過路口，導致其機
    車之前車頭撞擊告訴人機車之右側車身。按汽車（包括機車
    ）行駛至交岔路口，其行進、轉彎，應依下列規定：……二
    行至無號誌或號誌故障而無交通指揮人員指揮之交岔路口，
    支線道車應暫停讓幹線道車先行。……七轉彎車應讓直行車
    先行；汽車行駛時，駕駛人應注意車前狀況，並隨時採取必
    要之安全措施，道路交通安全規則第102 條第1項第2款前段
    、第7款、第94條第3項定有明文。被告係具備通常智識程度
    之成年人，考領合法駕駛執照，且實際駕駛機車上路，對於
    上開規定自不能諉為不知。而本案事發當時天候晴、日間自
    然光線、視距良好、柏油路面乾燥無缺陷及障礙物，此有上
    揭道路交通事故調查報告表(一)存卷可據，亦無不能注意之情
    事。詎被告竟疏未注意其左前方幹線道直行車輛之動態，即
    貿然從支線道駛出，以致肇事，是被告就本案車禍之發生有
    過失，至為灼然。又告訴人因本案車禍受有左肩肩鎖關節脫
    位第四度開放式及肩啄突韌帶轉移等傷害，有上開診斷證明
    書可憑，其與被告之過失行為間有相當因果關係乙節，亦無
    疑義。綜上所述，本案事證已臻明確，被告犯行堪予認定，
    應依法論科。二核被告所為，係犯刑法第284條第1項前段之
    過失傷害罪。被告於肇事後，留在現場等候警員到場處理，
    嗣於有偵查犯罪權限之機關人員知悉其犯罪前，當場向到場
    處理之警員承認其為肇事人，有臺北縣政府警察局樹林分局
    道路交通事故肇事人自首情形紀錄表1 份在卷可證，嗣並接
    受裁判，合於自首要件，依刑法第62條前段規定減輕其刑。
    爰審酌被告前無犯罪科刑紀錄，有臺灣高等法院被告前案紀
    錄表在卷可考，素行尚佳，其就本案車禍之過失程度、告訴
    人所受傷勢情形，雖於犯後坦承犯罪，惟迄今未與告訴人達
    成和解等一切情狀，量處如主文所示之刑，並諭知如易科罰
    金之折算標準，以示懲儆」等認定事實所憑證據、認定理由
    及前述量刑依據。從形式上觀察，原判決並無認定事實錯誤
    或違背法令之情形。關於對被告量刑時之參考因素，亦於理
    由中詳為審酌，核無量刑違法或不當情事。被告僅以事實不
    符、量刑過重為由，任憑己意泛言爭執，而未依卷內既有訴
    訟資料或提出新事實、新證據，具體指摘原審判決關於認定
    事實、適用法律或量刑有何輕重失衡、濫用裁量權或不適用
    法則等足以影響判決本旨之不當或違法。本案被告所提起之
    上訴，顯未敘明具體理由，不合法律上之程式，爰不經言詞
    辯論，逕予駁回。
據上論斷，應依刑事訴訟法第367條前段、第372條，判決如主文
。
中    華    民    國    100    年    2    月    25    日
                  刑事第二十三庭審判長法  官  童有德
                                      法  官  徐蘭萍
                                      法  官  劉方慈
以上正本證明與原本無異。
不得上訴。
                                      書記官  李家敏
中    華    民    國    100    年    2    月    25    日